臺灣雲林地方法院刑事判決
110年度易字第548號
公  訴  人  臺灣雲林地方檢察署檢察官
被      告  廖奕奎



            廖佑勛


            顏國祐


            廖哲緯


上三人共同
指定辯護人  本院公設辯護人許俊雄  
上列被告等因毀棄損壞案件，經檢察官提起公訴（109年度偵字
第8208號），本院判決如下：
    主      文
廖奕奎共同犯致令他人物品不堪用罪，處拘役參拾日，如易科罰
金，以新臺幣壹仟元折算壹日。
廖佑勛共同犯致令他人物品不堪用罪，處拘役貳拾日，如易科罰
金，以新臺幣壹仟元折算壹日。
顏國祐共同犯致令他人物品不堪用罪，累犯，處拘役貳拾日，如
易科罰金，以新臺幣壹仟元折算壹日。
廖哲緯無罪。
    事實及理由
壹、有罪部分（即被告廖奕奎、廖佑勛、顏國祐部分）：
一、犯罪事實：
　　緣廖奕奎得知其弟廖哲緯與鄰居程進教相處不睦，且程進教
    時常以住處四周圍所裝設之監視器對廖哲緯進行蒐證，進而
    提出告訴，廖奕奎因此心生不滿，乃與其友人廖佑勛、顏國
    祐共同基於毀損之犯意聯絡，而於民國109年11月9日20時40
    分許，在廖哲緯所居住位於雲林縣○○鎮○○里○○00號前，推由
    廖佑勛駕駛車牌號碼000-0000號貨車以倒車之方式，使貨車
    上所裝設之強力探照燈干擾程進教所設置之監視器錄影，再
    由顏國祐在旁指揮，廖奕奎則利用廖佑勛貨車倒車所發出之
    強光干擾之機會，蹲低身形接近程進教所有裝設於圍牆邊之
    監視器線路，隨即以美工刀剪斷該線路，致令該監視器鏡頭
    喪失功能而不堪使用，足生損害於程進教。嗣經程進教發現
    後，調閱附近監視器畫面後報警處理，始查悉上情。
二、證據能力：
　　關於此部分犯罪事實之證據能力，檢察官、被告廖奕奎、廖
    佑勛、顏國祐及其等之辯護人，均表示同意採為證據，本院
    檢視該等陳述證據之採證過程，並無違反法律或以不當方式
    取得，且無明顯無法信賴之情況，復經本院於審判時依法進
    行調查與辯論，依刑事訴訟法第159條之5第1項之規定，認
    為均有證據能力。
三、認定犯罪事實所憑之證據及理由： 
　㈠上開犯罪事實，業據被告廖奕奎、廖佑勛、顏國祐於本院審
    理時均坦承不諱，並有告訴人程進教之指訴、臺灣雲林地方
    檢察署勘驗筆錄2份、員警蒐證照片及監視器錄影畫面截圖
    照片18張、遭毀損線路及現場照片共6張、監視器截圖照片4
    5張等附卷可參，且有監視器錄影光碟1片在卷可稽。綜上所
    述，被告廖奕奎、廖佑勛、顏國祐上開自白與事實相符，均
    堪以採信。
　㈡本件事證明確，被告廖奕奎、廖佑勛、顏國祐毀損之犯行，
    均堪認定，均應依法論科。
四、論罪科刑：
　㈠核被告廖奕奎、廖佑勛、顏國祐所為，均係犯刑法第354條致
    令他人物品不堪用罪。
　㈡被告廖奕奎、廖佑勛、顏國祐就上開犯行間，均有犯意聯絡
    及行為分擔，均應論以共同正犯。
　㈢被告顏國祐前因施用毒品案件，經本院分別以107年度易字第
    583號判決判處應執行有期徒刑4月確定、以107年度虎簡字
    第368號判決判處有期徒刑4月確定，上開案件，嗣經本院以
    108年度聲字第176號裁定合併應執行有期徒刑6月確定，於1
    08年6月17日因易科罰金執行完畢，此有臺灣高等法院被告
    前案紀錄表附卷可按，其於有期徒刑執行完畢後，5年以內
    故意再犯本件有期徒刑以上之罪，為累犯，參酌司法院大法
    官釋字第775號解釋意旨，本院認為就被告顏國祐本案所犯
    之罪，尚無因加重最輕本刑而生刑罰逾其罪責之情，即應依
    刑法第47條第1項之規定，加重其刑。
　㈣爰以行為人之責任為基礎，並審酌被告廖奕奎因不滿告訴人
    行為所造成自身及其親人之困擾，不思以理性方式解決，竟
    邀約被告廖佑勛、顏國祐以上開之方式共同毀損告訴人之財
    產，顯然漠視他人財產法益，所為實非可取；惟念其3人犯
    後均坦承犯行，態度尚可，兼衡其3人犯罪之目的、手段及
    造成告訴人監視器線路毀壞之損失，並考量告訴人請求賠償
    之金額與被告廖奕奎等3人迄今尚未與告訴人達成和解或賠
    償損害，以及告訴人明確表達沒有要與被告和解之意願等情
    ，並斟酌被告廖奕奎自陳從事跑車之工作，月收入約新臺幣
    （下同）2至3萬元間，目前獨居之家庭生活狀況；被告廖佑
    勛自陳務農，月收入約2萬多元，與祖父母、妻女同住之家
    庭生活狀況；被告顏國祐自陳從事搬運之工作，月收入約3
    至4萬元間，與媽媽、姐姐同住之家庭生活狀況等一切情狀
    ，分別量處如主文所示之刑，並均諭知易科罰金之折算標準
    ，期勿再犯。　　
五、關於沒收部分：
    被告廖奕奎所持供本案犯罪所用之美工刀1支，並未扣案，
    且其供稱已將上開物品丟棄（見本院卷第325頁），依卷存
    事證，尚難認上開物品現仍存在而未滅失，考量未扣案之美
    工刀1支，乃屬日常生活物品並非屬違禁物或應義務沒收之
    物，若宣告沒收，非但將來可能執行困難，且能否達到預防
    及遏止犯罪之目的，亦屬有疑，故認欠缺刑法上之重要性，
    爰依刑法第38條之2第2項規定，不予宣告沒收，附此敘明。
貳、無罪部分（即被告廖哲緯部分）：
一、公訴意旨略以：被告廖哲緯與鄰居程進教相處不睦，且程進
    教時常以住處四周圍所裝設之監視器對被告廖哲緯進行蒐證
    ，進而提出告訴，被告廖哲緯因此心生不滿，乃與被告廖奕
    奎、廖佑勛、顏國祐共同基於毀損之犯意聯絡，於109年11月
    9日20時40分許，在被告廖哲緯所居住位於雲林縣○○鎮○○里○
    ○00號前，推由被告廖佑勛駕駛車牌號碼000-0000號貨車以
    倒車之方式，使貨車上所裝設之強力探照燈干擾程進教所設
    置之監視器錄影，再由被告廖哲緯負責提供住處剪刀、被告
    顏國祐在旁指揮，被告廖奕奎則利用被告廖佑勛貨車倒車所
    發出之強光干擾之機會，蹲低身形接近程進教所有裝設於圍
    牆邊之監視器線路，隨即以剪刀剪斷該線路，致令該監視器
    鏡頭不堪使用，足生損害於程進教，因認被告廖哲緯亦涉犯
    刑法第354條之毀損他人物品罪嫌。
二、按犯罪事實應依證據認定之，無證據不得認定犯罪事實；不
    能證明被告犯罪者，應諭知無罪之判決，刑事訴訟法第154
    條第2項、第301條第1項分別定有明文。次按認定不利於被
    告之事實，須依積極證據，苟積極證據不足為不利被告之認
    定時，即應為有利於被告之認定，更不必有何有利之證據。
    又認定犯罪事實所憑之證據，雖不以直接證據為限，間接證
    據亦包括在內；然而無論直接或間接證據，其為訴訟上之證
    明，須於通常一般之人均不致有所懷疑，而得確信其為真實
    之程度者，始得據為有罪之認定，倘其證明尚未達到此一程
    度，而有合理之懷疑存在時，即無從為有罪之認定；刑事訴
    訟法上所謂認定犯罪事實之證據，係指足以認定被告確有犯
    罪行為之積極證據而言，如未能發現相當證據或證據不足以
    證明，自不能以推測或擬制之方法，以為裁判基礎。又告訴
    人之指訴，既係以使被告受有罪之判決為目的，從而，不得
    以告訴人之指訴作為認定被告犯罪事實之主要證據，仍應調
    查其他必要之證據，以察與事實是否相符。被害人之陳述如
    無瑕疵，且就其他方面調查又與事實相符，固足採為科刑之
    基礎，倘其陳述尚有瑕疵，則在究明前，自難遽採為被告有
    罪之根據。再者，現行刑事訴訟法並無禁止被害人於公訴程
    序為證人之規定，自應認被害人在公訴程序中具有證人適格
    ，然被害人與一般證人不同，其與被告處於絕對相反之立場
    ，其陳述之目的，在使被告受刑事訴追處罰，內容未必完全
    真實，證明力自較一般證人之陳述薄弱，故被害人縱立於證
    人地位而為指證及陳述，且其指證、陳述無瑕疵可指，仍不
    得作為有罪判決之唯一依據，應調查其他證據以查其是否與
    事實相符，亦即仍須有補強證據以擔保其指證、陳述之真實
    性，始得採為斷罪之依據。
三、公訴意旨認被告廖哲緯涉犯上開毀損犯行，無非係以：被告
    廖哲緯及同案被告廖奕奎、廖佑勛、顏國祐之供述、告訴人
    程進教之指訴、臺灣雲林地方檢察署勘驗筆錄2份、員警蒐
    證照片及監視器錄影畫面截圖照片18張、遭毀損線路及現場
    照片共6張、監視器截圖照片45張、監視器錄影光碟1片等為
    其主要論據，並當庭補充說明理由如下：⒈被告廖哲緯跟告
    訴人有相處不睦的毀損動機。⒉同案被告廖佑勛、顏國祐對
    話時，被告廖哲緯就在旁邊（見偵卷第94頁及本院卷第333
    頁）。⒊同案被告廖奕奎犯本案所使用的美工刀，是被告廖
    哲緯所有及提供等語（見本院卷第309頁）。
四、訊據被告廖哲緯堅決否認有何本件共同毀損之犯行，辯稱：
    當時我在騎樓裡面修機車，廖奕奎等人在外面聊天，我並沒
    有指使誰做什麼事情，我連廖奕奎去拿美工刀都不知道，根
    本不可能是我拿美工刀給廖奕奎等語。　
五、本院之判斷：
　㈠被告廖哲緯固不否認與告訴人相處不睦，且因告訴人之行為
    造成生活上的困擾等情。而告訴人除與被告廖哲緯有嫌隙外
    ，與同案被告廖奕奎等3人並不認識，亦無糾紛、過節，理
    論上確實被告廖哲緯犯案動機高於同案被告廖奕奎等3人，
    但被告廖哲緯與同案被告廖奕奎是兄弟關係，實務上為親友
    出氣、打抱不平而犯案之動機，偶有所聞。況同案被告廖奕
    奎供稱：「因為那裡算是我的舊家，因祖先的牌位也是在舊
    家，所以我有時候會回去祭拜祖先，然後有時候我們在外面
    站的時候，告訴人就會無緣無故在那裡挑釁，我是臨時起意
    的，廖佑勛、顏國祐那一天剛好也在那裡，所以我們3個就
    商量好一起犯下本案。」等語（見本院卷第326頁）。衡情
    ，同案被告廖奕奎因不滿告訴人對於其親人及自身所造成的
    困擾，而起意犯下本案之犯罪動機，既然實務上亦不乏其例
    ，自不能認僅被告廖哲緯方有本案之犯罪動機，並進一步推
    論其必然是共同正犯無疑。
　㈡告訴人指稱：當日確定有4名男子即被告廖哲緯、休旅車男子
    、貨車男子及短褲男同謀勾串，實行毀損犯行等情，並提出
    刑事陳報暨聲請狀後附之監視器錄影畫面截圖照片等為證。
    惟依據上開說明，告訴人固然指訴被告廖哲緯共同涉犯本件
    毀損犯行，但仍須有補強證據以擔保其指訴之真實性，始得
    採為斷罪之依據。況告訴人亦指稱：「（問：你有聽到他們
    共同討論的內容嗎？）沒有。被告廖哲緯涉犯已經是第3次
    剪斷線路致不堪使用。」（見偵卷第130頁反面）。則告訴
    人所述是否為推測之詞，已非無疑。
　㈢依據臺灣雲林地方檢察署勘驗筆錄2份，可明辨出同案被告廖
    奕奎、廖佑勛之所在，但並未載明被告廖哲緯身處何處，雖
    然告訴人指出被告廖哲緯的位置（見偵卷第94頁；本院卷第
    333頁、第335頁），然影像相當模糊，本院實無從認定告訴
    人所指之人確實是被告廖哲緯無疑。況被告廖哲緯堅詞否認
    其為告訴人所指影像之人，而同案被告廖奕奎亦供稱：本院
    卷第335頁這個人是我，而本院卷第333頁之人應該是廖佑勛
    還是顏國祐，那個不是廖哲緯，廖哲緯是在騎樓裡面等語（
    見本院卷第323頁）。從而，上開勘驗筆錄實無從作為告訴
    人指訴被告廖哲緯涉案之補強證據。再者，公訴人提出之員
    警蒐證照片及監視器錄影畫面截圖照片18張、遭毀損線路及
    現場照片共6張、監視器截圖照片45張、監視器錄影光碟1片
    等，固然可佐證同案被告廖奕奎等3人之自白為真實，但同
    樣不能作為告訴人指訴被告廖哲緯涉案之補強證據。
　㈣同案被告廖奕奎供稱：我當時隨便從廖哲緯的住處拿1支美工
    刀，我隨手拿的等語（見偵卷第5頁反面至第6頁；本院卷第
    323頁），核與被告廖哲緯供稱：我連廖奕奎去拿美工刀都
    不知道，根本不可能是我拿美工刀給廖奕奎等語相符，則被
    告廖哲緯就本件毀損犯行，客觀上是否有提供美工刀之行為
    分擔，即屬有疑。
　㈤同案被告廖奕奎、廖佑勛、顏國祐無人供述被告廖哲緯與其
    等有主觀上之犯意聯絡或客觀上有何犯行之參與。
　㈥準此，除告訴人指訴外，並無其他補強證據足證被告廖哲緯
    就本件毀損犯行有客觀上的行為分擔或主觀上的犯意聯絡，
    則自難認被告廖哲緯亦共同涉犯本件毀損犯行。
六、綜上所述，本件公訴人所舉之證據與指出之證明方法，客觀
    上不足使本院確信被告廖哲緯有被訴毀損之犯行；又本件告
    訴人之指訴，既未達通常一般之人均不致有所懷疑，而得確
    信其為真實之程度者，又無其他補強證據足以佐證，則檢察
    官所提出之證明方法，尚無法證明被告廖哲緯犯罪，復查無
    其他積極證據足資證明被告廖哲緯有上開犯行，既均不足超
    越合理之懷疑而形成對被告廖哲緯有罪之確信，故被告廖哲
    緯犯罪即不能證明。從而，揆諸前揭法條及說明，公訴人既
    不能證明被告廖哲緯犯罪，自應為被告廖哲緯無罪之諭知。
參、應適用之法律（僅引程序法）： 
    刑事訴訟法第299條第1項前段、第301條第1項前段。
本案經檢察官莊珂惠提起公訴，檢察官魏偕峯到庭執行職務。
中　　華　　民　　國　　111 　年　　1 　　月　　5 　　日
                  刑事第四庭    法  官  許佩如
以上正本證明與原本無異。
如不服本判決應於收受判決後20日內向本院提出上訴書狀，並應
敘述具體理由；其未敘述上訴理由者，應於上訴期間屆滿後20日
內向本院補提理由書（均須按他造當事人之人數附繕本）。「切
勿逕送上級法院」。
告訴人或被害人如對於本判決不服者，應具備理由請求檢察官上
訴，其上訴期間之計算係以檢察官收受判決正本之日期為準。
                                書記官　廖千慧
中　　華　　民　　國　　111 　年　　1 　　月　　5 　　日
（附錄本案所犯法條全文）
（刑法第354條）
毀棄、損壞前二條以外之他人之物或致令不堪用，足以生損害於
公眾或他人者，處2年以下有期徒刑、拘役或1萬5千元以下罰金
。